最　高　行　政　法　院　判　決　　　　　　　　　　九十三年度判字第八二三號
　　上　訴　人　暐明實業股份有限公司
　　代　表　人　乙○○
　　訴訟代理人　丙○○
　　被 上訴 人　經濟部智慧財產局
　　代　表　人　丁○○
　　參　加　人　甲○○
右當事人間因新型專利異議事件，上訴人對於中華民國九十二年三月五日臺北高等行
政法院九十一年度訴字第四八二號判決，提起上訴，本院判決如左：
　　主  文
上訴駁回。
上訴審訴訟費用由上訴人負擔。
　　理  由
一、上訴人主張：上訴人前於民國（以下同）八十七年一月十五日以「連接器」向前
    經濟部中央標準局（八十八年一月二十六日改制為智慧財產局）申請新型專利，
    經該局編為第00000000號審查，准予專利（下稱系爭案）。公告期間，
    參加人甲○○，對之提起異議，並提出異議附件一為系爭案專利公告及說明書、
    附件二為美商 PANDUIT公司於西元一九九五年所發行之產品型錄、附件三、四為
    附件二之實物樣品及圖式分解圖（附件二至四合稱引證產品）為證據，表示系爭
    案之主要構成元件及結構主體均與引證產品相同，所達成之目的、功效亦相同，
    其間些微差異，實屬顯而易知之轉換行為，自不具新穎性及進步性，而不符新型
    專利要件。案經被上訴人審查，認定依據參加人所提出之證據已揭示系爭案之技
    術內容，即系爭案於申請專利範圍所描述之主要構造、技術特徵及達成功效，已
    為公開在先之引證產品所揭露，二者構造上之些微差異，亦為等效構件之替換，
    為熟習該項技藝人士所易於構思及完成，並無功效之增進，實不具進步性，乃於
    九十年八月六日以（九○）智專三（二）○四○二四字第○九○八九○○一三三
    八號專利異議審定書為「異議成立，應不予專利」之處分。惟查系爭案「連接器
    」包括：一連接器本體，連接器本體具有一第一端及一第二端，連接器本體之第
    一端具有一開口，用以與一插頭連接；一基板承接座，配置於連接器本體之第二
    端，基板承接座具有第一側與第二側；一端子外殼，配置於基板承接座之第一側
    ；一端子支撐架，用以使複數個端子固定其上，並與端子外殼結合，連同端子自
    連接器本體之第二端嵌入連接器本體中，其中每一端子之一端配置於連接器本體
    之開口中，用以與插頭連接，而另一端則配置於連接器本體之第二端，並具有一
    刺破型結構；以及一線路蓋，線路蓋具有複數個凹槽，可使複數條訊號線固定其
    中，線路蓋可固定於端子外殼，使訊號線分別與端子之刺破型結構藕接。而系爭
    案與參加人所提引證產品之差異可以歸納為下列數點：1.連接器安裝於面板之結
    構。2.連接器本體與端子件的結合方式。3.端子件之結構為二件式。（系爭案優
    於引證產品）4.端子件與線路蓋之結合結構。5.端子件與線路蓋之夾線結構。（
    系爭案優於引證產品）6.芯線固定於線路蓋之結構。（系爭案優於引證產品）7.
    指示貼帶之配置。（系爭案優於引證產品），足見系爭案所揭露之連接器結構與
    引證產品顯然大不相同，系爭案自具備新穎性。且系爭案有諸多結構設計優於引
    證產品，並非熟習該技術者所能直接推導者，亦無參加人所言缺乏新穎性或進步
    性之情事。復按本件參加人原係以單一引證產品，同時主張系爭案不具新穎性及
    進步性，論理上已有矛盾。而原處分及訴願決定則均僅以參加人所舉單一引證案
    ，在二者比對後仍具有多項不同技術特徵、功效之情形下，竟率予認定系爭案不
    具進步性，亦已違反一般應結合多項引證證據來判定不具進步性之實務經驗，顯
    有速斷。又系爭案異議審查委員僅以申請專利範圍第一項所請求之範圍與引證資
    料進行比對，而斷定系爭案不具有進步性，由於系爭案申請專利範圍尚有第二項
    至第六項請求項，皆為原初審審查委員已經核予專利，且參加人亦不曾提出撤銷
    或縮小範圍之請求，理應獲准專利至為明顯。且對於刺破型連接器而言，由於受
    限於其已有既定之規格，所以其技術發展空間本來就十分有限，而此類產品之使
    用量與日俱增，若能提供更簡便的使用方式，達到好用或實用的效果，理應視為
    具有進步性。末查系爭案中權利項第九項係依附於獨立項第一項，然而如前所述
    獨立項第一項與引證產品相較，具有差異點第三點與第六點與之區隔，故具有新
    穎性及進步性。縱然權利項第九項所揭露之端子佈線方式與引證產品相似，然由
    於第九項包括第一項之所有技術內容，整體觀之，其仍具有新穎性和進步性。換
    言之，引證產品並未揭露將此端子佈線方式應用於系爭案之連接器結構的技術（
    新穎性），且將此端子佈線方式應用於系爭案獨立項揭露之連接器結構，技術及
    功效上更是優於引證產品（進步性）。因此參加人實不應以附屬項中之端子佈線
    方式，而抹煞系爭案其他技術特徵及創意，就法理而言更是不合理，所以系爭案
    決無有不具可專利性等情，因而起訴求為撤銷原處分、訴願決定及命被上訴人為
    異議不成立之處分或另為適法之處分之判決。
二、被上訴人則以：系爭案在其申請專利範圍第一項所記載之技術內容與引證產品相
    較並不具進步性，至系爭案其他附屬項所載乃為細部構件之描述，在引證產品亦
    有相對應之構件揭示，與其相較實亦不具進步性。復查系爭案之連接器本體於第
    一端具有一開口用以與插頭連接，另一端可配置一基板承接座，與引證產品之本
    體１０之一端連接插頭，另一端配置基板承接座相同；系爭案之端子外殼配置於基
    板承接座一側，端子支撐架用以固定複數個端子，與端子外殼結合，再嵌入連接
    器本體中，亦與引證產品之端子件內固定多數端子 201，可嵌置於本體１０中之
    構造、技術可謂相同；系爭案之線路蓋具有複數凹槽，用以固定訊號線、線路蓋
    可固定於端子外殼，使訊號線與端子之刺破型結構藕接，而引證產品之線路蓋
    於中間位置設有八個通槽，另於一端側亦設有八個通槽，通槽、用於固
    定訊號線，線路蓋可固定於端子件，使已穿置之訊號線因刺破型結構而被
    藕接，二者技術亦相同；雖然系爭案之端子外殼及端子支撐架為兩件式構成
    ，而引證產品之端子件為一件式構成，但二者均是固定端子用，且嵌置於連接
    器本體及受線路蓋壓合，使訊號線藕接端子，二者所達成之功效係相同，實為等
    效構件之替換；另系爭案線路蓋設複數凹槽雖與引證產品之通槽、外觀稍有
    不同，但二者均為達成固定訊號線之功效，故系爭案於申請專利範圍所描述之主
    要構造、技術特徵及達成功效，已為公開在先之引證產品所揭露，二者構造上之
    細微差異，亦為等效構件之替換，為熟習該項技藝人士所易於思及完成，並無預
    期外之功效增進，實不具進步性。
三、原審斟酌全辯論意旨及調查證據結果，以：查系爭案申請專利範圍第一項記載：
    「一種連接器，該連接器包括：一連接器本體，該連接器本體具有一第一端及一
    第二端，該連接器本體之該第一端具有一開口，用以與一插頭連接；一基板承接
    座，配置於該連接器本體之該第二端，該基板承接座具有一第一側與一第二側；
    一端子外殼，配置於該基板承接座之該第一側；一端子支撐架，用以使複數個端
    子固定其上，並與該端子外殼結合，連同該些端子自該連接器本體之該第二端嵌
    入該連接器本體中，其中每一該些端子之一端配置於於該連接器本體之該開口中
    ，用以與該插頭連接，而另一端則配置於該連接器本體之該第二端，並具有一刺
    破型結構；以及一線路蓋，該線路蓋具有複數個凹槽，可使複數條訊號線固定其
    中，該線路蓋可固定於該端子外殼，使該些訊號線分別與該些端子之該刺破型結
    構藕接。」而引證產品之型錄底頁廣告揭露之連接器「Category 5」，與附件三
    之樣品相同，該連接器係由本體、端子件及線路蓋組成，端子件扣接結合於本體
    ，線路蓋則接合端子件，端子件之含有多數導線的承接部插接入本體頭部，端子
    件內底面之勾部彈卡結合於本體透空槽孔，線路蓋之頂勾部的勾接柱及兩側立柱
    配合和接於端子件扣合部之中間孔及兩側孔。該引證產品與系爭案申請專利範圍
    第一項相較，系爭案之連接器本體於第一端具有一開口用以與一插頭連接，另一
    端可配置一基板承接座，與引證產品之本體之一端連接插頭，另一端配置基板承
    接座相同；又系爭案之端子外殼配置於基板承接座一側，端子支撐架用以固定複
    數個端子，與端子外殼結合，再嵌入連接器本體中，亦與引證產品之端子件內固
    定多數端子，可嵌置於本體中之構造、技術可謂相同；再系爭案之線路蓋具有複
    數凹槽，用以固定訊號線、線路蓋可固定於端子外殼，使訊號線與端子之刺破型
    結構藕接，而引證產品之線路蓋於中間位置設有八個通槽，另於一端亦設有八個
    通槽，用於固定訊號線，線路蓋可固定於端子件，使已穿置之訊號線因刺破型結
    構而被藕接，二者技術亦相同；雖然系爭案之端子件外殼及端子支撐架為兩件式
    構成，而引證產品之端子件為一件式構成，但二者均是固定端子用，且嵌置於連
    接器本體及受線路蓋壓合，使訊號線藕接端子，二者所達成之功效係相同，實為
    等效構件之替換；另系爭案線路蓋設複數凹槽雖與引證產品之通槽外觀稍有不同
    ，但二者均為達成固定訊號線之功效，故系爭案於申請專利範圍所描述之主要構
    造、技術特徵及達成功效，已為公開在先之引證產品所揭露，二者構造上之細微
    差異，亦為等效構件之替換，為熟習該項技藝人士所易於思及完成，並無功效增
    進，實不具進步性。至系爭案其他附屬項記載：「2.如申請專利範圍第一項所述
    之連接器，其中該基板承接座之該第二側配置一彈性嵌合裝置，且該連接器本體
    對應於該彈性嵌合裝置之一側配置一固定嵌合裝置，該彈性嵌合裝置與該固定嵌
    合裝置互相配合適於使得該連接器嵌入一面板中。3.如申請專利範團第一項所述
    之連接器，其中該端子外殼具有一扣接結構，用以扣住該線路蓋，使該線路蓋固
    定於該端子外殼。4.如申請專利範圍第一項所述之連接器，其中該端子外殼更具
    有一夾線結構，且該線路蓋相對應具有一夾線凹槽，該夾線結構與該夾線凹槽配
    合，使得該些訊號線得以固定於該線路蓋。5.如申請專利範區第四項所述之連接
    器，其中該夾線結構包括一階梯狀之凹型突起結構。6.如申請專利範圍第一項所
    述之連接器，其中該線路蓋更具有一指示凹槽，該指示凹槽適於配置一指示色帶
    ，用以指示該些訊號線對應於該些凹槽之配置方式，且該指示凹槽具有一裁切面
    ，利於該些訊號線之裁切。7.如申請專利範圍第一項所述之連接器，其中該線路
    蓋包括由一透明材質構成。8.如申請專利範圍第一項所述之連接器，其中該些端
    子在該端子支撐架之配置符合加強型第五類訊號傳輸標準。9.如申請專利範團第
    一項所述之連接器，其中該些端子包括一第一端子、一第二端子、一第三端子、
    一第四端子、一第五端子、一第六端子、一第七端子及一第八端子，其中該些端
    子在該端子支撐架之配置為：該第一端子與該第二端子交錯配置；該第四端子與
    該第五端子交錯配置：該第七端子與該第八端子交錯配置，且該些端子之該刺破
    型結構排列成二列，其中該第一端子、該第五端子、該第六端子與該第七端子之
    該刺破型結構配置於同一列；該第二端子、該第三端子、該第四端子與該第八端
    子之該刺破型結構配置於另一列。」乃為系爭專利案專利範圍第一項細部構件之
    描述，在引證產品亦有相對應之構件揭示，與引證產品相較實亦不具進步性。因
    將原處分及訴願決定予以維持。
四、按對物品之形狀、構造或裝置之創作或改良，凡可供產業上利用者，得依專利法
    申請取得新型專利，惟如新型係運用申請前既有之技術或知識，而為熟悉該項技
    術者所能輕易完成且未能增進功效時，仍不得依法申請取得新型專利。為行為時
    專利法第九十七條、第九十八條第二項所明定。又申請專利範圍得以一項以上之
    獨立項表示，其項數應配合發明，或創作之內容，必要時，得有一項以上之附屬
    項，且附屬項應包括所依附項目之全部技術內容，並明所依附項目外之技術特
    點。亦為行為時專利法施行細則第十六條第一項、第三項所明定。本件原判決認
    系爭案於申請專利範圍所描述之主要構造、技術特徵及達成功效，已為公開在先
    之引證產品所揭露，二者構造上之細徵差異，亦為等效構件之替換，為熟悉該項
    技藝人士所易於構思及完成，並無任何功效上之增進，實不具進步性。至系爭案
    其他附屬項所載皆為第一項主項目之細部構造描述，並未見有何明所依附該項
    目外之技術特點，而其第一項之主要構造既已為引證產品所揭露而不具進步性，
    則該附屬項所為之細部構造描述，自亦為引證產品之構件所揭露，難謂該附屬項
    具有何等進步性，原判決因而維持訴願決定及原處分，並駁回上訴人在原審之訴
    ，經核其認事用法均無違誤，上訴論旨，仍執前詞，指摘原判決違誤，求予廢棄
    ，非有理由，應予駁回。
五、據上論結，本件上訴為無理由，爰依行政訴訟法第二百五十五條第一項、第九十
    八條第三項前段，判決如主文。
中　　華　　民　　國　　九十三　　　年　　　六　　　　月　　　三十　　　日
                    最 高 行 政 法 院  第 二 庭
                                審 判 長 法  官　　　葉　振　權
                                         法  官      鍾  耀  光
                                         法  官　　　林  茂  權
                                         法  官　　　劉　鑫　楨
                                         法  官　　　梁　松　雄
右  正  本  證  明  與  原  本  無  異
　　　　　　　　　　　　　　　　　　　　 法院書記官　王  福  瀛
中　　華　　民　　國　　九十三　　　年　　　七　　　　月　　　一　　　　日
